【裁判字號】    98,交聲,428
【裁判日期】    981102
【裁判案由】    違反道路交通管理處罰條例聲明異議
【裁判全文】
臺灣新竹地方法院交通事件裁定  98年度交聲字第428號
移送機關      交通部公路總局新竹區監理所新竹市監理站
異  議  人
即受處分人    甲○○
上列異議人即受處分人因違反道路交通管理處罰條例案件，對於
交通部公路總局新竹區監理所新竹市監理站於民國98年5 月18日
所為之竹監新三字第裁51-E00000000號違反道路交通管理事件裁
決聲明異議，本院裁定如下：
    主  文
異議駁回。
    理  由
一、按機器腳踏車行駛至交岔路口，其轉彎，應依標誌或標線之
    規定行駛，道路交通安全規則第99條第2 項前段規定甚明。
    又機慢車兩段左轉標誌，用以告示左轉汽缸總排氣量未滿55
    0 立方公分機器腳踏車或慢車駕駛人應遵照號誌指示，在號
    誌顯示允許直行時先行駛至右前方路口之左轉待轉區等待左
    轉，俟該方向號誌顯示允許直行後，再行續駛，以兩段方式
    完成左轉。本標誌設於實施機慢車兩段左轉路口附近顯明之
    處，並配合劃設機慢車左轉待轉區○○○道路交通標誌標線
    號誌設置規則第65條第1 項定有明文。再汽車駕駛人轉彎時
    ，不依標誌、標線、號誌指示者，處新臺幣（下同）600 元
    以上1800元以下罰鍰，並記違規點數1 點，道路交通管理處
    罰條例第48條第1 項第2 款、第63條第1 項第1 款亦分別定
    有明文。而上開條例所稱之標線指管制道路交通，表示警告
    、禁制、指示，而在路面或其他設施上劃設之線條、圖形或
    文字。且上開條例所稱之汽車，包含機器腳踏車在內，同條
    例第3 條第6 、8 款亦分別定有明文。
二、原處分意旨略以：異議人即受處分人於民國98年2 月22日上
    午8 時45分許，騎乘車牌號碼NZ8-027 號重型機車，沿新竹
    市○○路行駛，於行經南大路與食品路交岔路口欲左轉時，
    未依標線指示違規左轉（未依兩段式左轉），為新竹市警察
    局第三分局青草湖派出所員警當場攔查，並依法掣開新竹市
    警察局竹市警交字第E00000000 號舉發違反道路交通管理事
    件通知單（下稱舉發通知單），因異議人拒絕簽收，員警遂
    在舉發通知單上載明「拒簽收、已告知到案日期」字樣後，
    依違反道路交通管理事件統一裁罰基準及處理細則第11條第
    1 項第1 款規定，視為受處分人已收受該舉發通知單，嗣受
    處分人未於舉發通知單上所載之應到案日期即同年3 月9 日
    前提出申訴，亦未依規定自動繳納罰鍰，原處分機關遂於98
    年5 月18日以竹監新三字第裁51-E00000000號違反道路交通
    管理事件裁決書，以異議人違反道路交通管理處罰條例第48
    條第1 項第2 款、第63條第1 項第1 款之規定，裁處罰鍰18
    00元，並記違規點數1 點。
三、聲明異議意旨略以：異議人於98年2 月22日在南大路與食品
    路口，綠燈左轉被警察攔下來，異議人問警察為什麼不能左
    轉，警察叫異議人去南大路與食品路口看，惟異議人看電線
    桿與紅綠燈柱都沒有禁止左轉與機車兩段式左轉標誌，警察
    叫異議人再看第二次時，異議人方才看到地上馬路中間有畫
    兩段式左轉標線。當時正值上班時間，因車子多擋住前開兩
    段式左轉標線，故異議人表示要申訴，拒絕簽收。至今年7
    月間第三分局與監理所寄來信函，表示警員舉發並無不當，
    並檢附違規現場照片一張，惟異議人並未收到違規照片，亦
    未收到任何一張罰單，而裁罰竟從原來的600 元變成1800元
    ，請求撤銷原處分云云。
四、經查：
（一）按「受處分人，不服主管機關所為之處分，得於接到裁決
      書之翌日起20日內，向管轄地方法院聲明異議。」道路交
      通管理處罰條例第87條第1 項定有明文。查本件原處分機
      關以異議人有不依標線指示之違規行為而於98年5 月18日
      依道路交通管理處罰條例第48條第1 項2 款及同條例第63
      條項之規定，裁處異議人罰鍰1800元，並記違規點數1 點
      ，於98年5 月20日送達異議人之戶籍地，並由異議人之父
      黃竹村代收，有送達證書影本乙紙在卷足稽（參本院卷第
      9 頁）。而異議人於98年5 月26日向原處分機關提出交通
      違規陳述單及查詢單陳述其係因當時兩段式左轉之標線被
      其他車輛擋住而無法看到故拒簽舉發通知單而表示不服，
      經原處分機關函請原舉發單位查明，嗣經原舉發單位即新
      竹市警察局第三分局於98年6 月29日以竹市警三分五字第
      0980014984號函回覆後，異議人旋於98年7 月14日再具狀
      聲明異議，亦有交通違規陳述單及查詢單、交通部公路總
      局新竹區監理所新竹市監理站98年5 月27日竹監新字第09
      82300650號函、新竹市警察局第三分局98年6 月29日竹市
      警三分五字第0980014984號函影本及異議人之聲明異議狀
      在卷足憑（參本院卷第4-6 頁、第10-12 頁）。而觀諸異
      議人上開陳述單內容，核與其聲明異議狀內容大致相同，
      足見異議人於98年5 月20日收受原處分機關之裁決書後，
      旋於同年月26日提出陳述單之真意係對原處分機關之裁決
      處分表示不服，惟因不諳異議程序，而誤為提出陳述單甚
      明，堪認異議人98年5 月26日提出之陳述單真意即為對本
      件裁決處分「聲明異議」，尚不得拘泥於異議人所使用原
      處分機關提供之制式交通違規陳述單及查詢單上之文字為
      「陳述」及書狀格式不符，即率認異議人係對未裁決處分
      前之交通違規為「陳述」，至異議人98年7 月14日提出之
      聲明異議狀則應認已補正聲明異議之書狀格式程序。是以
      異議人於原裁決處分於98年5 月20日送達後，已於同年月
      26日聲明異議，自未逾法定20日聲明異議期間，且異議人
      聲明異議後，又已提出聲明異議狀補正聲明異議之書狀格
      式程序，故異議人本件聲明異議即合於法律上之程式，合
      先敘明。
（二）本件異議人亦不否認於上開時地騎乘機車未作兩段式左轉
      而逕自南大路與食品路路口左轉之事實，且訊之證人即舉
      發本件交通違規之新竹市警察局第三分局青草湖派出所員
      警乙○○亦證稱：「當時我在食品、南大路路口，即四維
      路路橋下取締交通違規，發現異議人從南大路要左轉四維
      路上四維路橋，異議人就從白線那邊左轉往四維路方向行
      駛，我就攔停並告發。地上有機車兩段式左轉的標示並有
      虛線指引到對向即斜前方的待轉區。跟異議人告知他未依
      兩段式左轉告發，異議人說他不服，他不想簽收，我就當
      場口頭告知他98年3 月9 日以前到新竹市監理站繳罰鍰60
      0 元。」（參本院卷第19-21 頁），並提出採證相片2 張
      為證（參本院卷第24、25頁），是異議人確有未依規定兩
      段式左轉之違規行為，堪以認定。
（三）雖異議人另辯稱：當時正值上班時間，南大路路面上之兩
      段式左轉標線被其他車輛擋住而無法看到云云。然依卷附
      之違規當時現場相片（參本院卷第13頁）觀之，南大路上
      靠近上開交岔路口附近之外側車道上確畫有機車兩段式左
      轉圖形之標線，且南大路接近上開交岔路口處之路面另畫
      有斜虛線指引至右前方路口左轉待轉區之標線，凡此皆為
      指示機車駕駛人於該交岔路口應作兩段式左轉之交通標線
      ，依一般正常騎車者之行車習慣，於行經該交岔路口前僅
      需稍加注意即可注意到該處之兩段式左轉標線，是異議人
      前開所辯，要難採信。異議人自己因疏未注意該「機慢車
      兩段左轉」標線，誠屬可歸咎於異議人自身之事由，尚難
      憑此作為撤銷原處分並據為不罰之依據。
（四）異議人另辯稱：取締警員僅告知3 月9 日到期，會寄罰單
      給異議人，但未言明去何處繳罰鍰，異議人未曾收到罰單
      即裁處1800元並不合理云云。惟按行為人有違反道路交通
      管理處罰條例之情形者，交通勤務警察或依法令執行交通
      稽查任務人員應填製舉發違反道路交通管理事件通知單，
      並於被通知人欄予以勾記，其通知聯依下列規定辦理：當
      場舉發者，應填記駕駛人或行為人姓名、性別、出生年月
      日、地址、身分證統一編號及車主姓名、地址、車牌號碼
      、車輛種類。被查獲之駕駛人或行為人為受處分人時，應
      於填記通知單後將通知聯交付該駕駛人或行為人簽名或蓋
      章收受之；拒絕簽章者，仍應將通知聯交付該駕駛人或行
      為人收受，並記明其事由及交付之時間；拒絕收受者，應
      告知其應到案時間及處所，並記明事由與告知事項，視為
      已收受，違反道路交通管理事件統一裁罰基準及處理細則
      第11條第1 項第1 款定有明文。經查，證人乙○○已到院
      證稱當時有口頭告知異議人須於98年3 月9 日以前到監理
      站繳罰鍰等語（參本院卷第20頁），復於其所填製之舉發
      通知單上載明「拒簽收、已告知到案日期」字樣（參本院
      卷第7 頁），依前揭違反道路交通管理事件統一裁罰基準
      及處理細則第11條第1 項第1 款之規定，應視為異議人已
      收受上開通知單。而異議人自承並未於警員口頭告知之到
      案日期即98年3 月9 日前繳納罰鍰，且遲至原處分機關於
      98 年5月18日裁決時仍未繳款，逾越應到案期限60日以上
      ，從而原處分機關依道路交通管理處罰條例第9 第1 項後
      段、第48第1 項第2 款、第63第1 項第1 款暨違反道路交
      通管理事件統一裁罰基準表逕行裁處異議人罰鍰1800元並
      記違規點數1 點，自屬有據。
五、綜上所述，本件異議人確有騎車行駛至交岔路口左轉彎時未
    依標線指示之情形，而違反道路交通管理處罰條例第48條第
    1 項第2 款之規定，異議人上開所辯，均顯不足採，原處分
    機關依該條例第48條第1 項第2 款、第63條第1 項第1 款據
    以裁處1800元，並記違規點數1 點，自無不合，異議人之異
    議為無理由，應予駁回。
六、據上論斷，應依道路交通案件處理辦法第19條，裁定如主文
    。
中    華    民    國    98    年    11    月    2     日
                  交通法庭法  官  賴淑敏
以上正本證明與原本無異。
如不服本裁定，應於裁定送達後5日內向本院提出抗告狀。
中    華    民    國    98    年    11    月    2     日
                          書記官  劉亭筠


司法院資訊處製作；財團法人民間司法改革基金會備份。
